【裁判字號】    98,訴,386
【裁判日期】    990305
【裁判案由】    偽造文書等
【裁判全文】
臺灣板橋地方法院刑事判決               98年度訴字第386號
公  訴  人  臺灣板橋地方法院檢察署檢察官
被      告  丙○○
上列被告因偽造文書等案件，經檢察官提起公訴（97年度偵字第
32808 號），本院判決如下：
    主  文
丙○○無罪。
    理  由
一、公訴意旨略以：被告丙○○於民國97年5 月22日7 時30分許
    ，與真實姓名、年籍不詳之成年男子共乘其所有、車牌號碼
    632-BND 號之重型機車行經臺北縣鶯歌鎮○○街146 號前時
    ，竟共同基於意圖為自己不法所有之犯意，趁被害人沈英汝
    下車購買早餐之際，竊取沈英汝所有、置於其所騎乘之車牌
    號碼FVR-182 號重型機車置物箱內之土黃色女用背包1 只（
    內裝有永豐銀行金融卡1 張、兆豐銀行金融卡1 張、花旗銀
    行信用卡1 張、玉山銀行信用卡1 張、遠東銀航信用卡1 張
    、中國信託銀行信用卡3 張、沈英汝身分證及駕照各1 張、
    FVR-182 號重型機車行照1 張、報稅資料2 份及現金新臺幣
    （下同）43,000元等物），得手後離去，其2 人旋於同日8
    時6 分許，持前開所竊得之中國信託銀行0000000000000000
    號信用卡，前往位於臺北縣鶯歌鎮○○○路283 之12號之統
    一便利超商「新鄉下門市」之特約商店內，佯裝信用卡本人
    持卡消費「七星」牌香菸1 條及「峰」牌香菸4 條，共計刷
    卡3,600 元，並在前開信用卡之簽帳單上（計有2 聯，一為
    持卡人收執聯、一為特約商店向發卡銀行請款之請款聯）偽
    造「沈英汝」之署名後，交付與特約商店店員乙○○用以表
    示其係信用卡持卡人之消費簽帳單，或使之不疑有詐而先提
    供消費再轉向發卡之中國信託銀行請款，足生損害於沈英汝
    ，並使發卡之中國信託銀行遭騙代墊3,600 元之消費款項，
    嗣因沈英汝報案，經警調閱案發現場監視錄影畫面後，始循
    線查獲上情，因認被告丙○○涉犯刑法第320 條第1 項之竊
    盜罪嫌、同法第216 條、第210 條之行使偽造私文書罪嫌及
    第339 條第1 項之詐欺取財罪嫌。
二、按犯罪事實應依證據認定之，無證據不得認定犯罪事實，又
    不能證明被告犯罪者，應諭知無罪之判決，刑事訴訟法第15
    4 條第2 項、第301 條第1 項分別定有明文。再者，認定犯
    罪事實所憑之證據，雖不以直接證據為限，間接證據亦包括
    在內，但是無論直接或間接證據，其為訴訟上之證明，須達
    於通常一般人均不致有所懷疑，而得確信其為真實之程度，
    始得據為有罪之認定，最高法院著有76年臺上字第4986號判
    例可資參照。又檢察官就被告犯罪事實，應負舉證責任，並
    指出證明之方法，刑事訴訟法第161 條第1 項定有明文。因
    此，檢察官對於起訴之犯罪事實，應負提出證據及說服之實
    質舉證責任。倘其所提出之證據，不足為被告有罪之積極證
    明，或其闡明之證明方法，無從說服法官以形成被告有罪之
    心證，基於無罪推定之原則，自應為被告無罪判決之諭知（
    最高法院92年臺上字第128 號判例意旨參考）。
三、公訴人認本件被告丙○○涉犯偽造文書等罪嫌，無非係以被
    告之供述、被害人沈英汝於警詢之指述、證人乙○○於警詢
    時及偵查中之證述、證人甲○○於警詢時及偵查中之指認與
    證述、臺北縣鶯歌鎮○○街146 號前及中正三路283 之12號
    統一便利超商內之監視錄影畫面之翻拍照片各4 張、車號63
    2-BND 號重型機車之車籍資料、中國信託銀行信用卡簽帳單
    及統一發票存根聯影本各1 張，為其論述之依據。訊據被告
    丙○○固坦承車號632-BND 號重型機車為其所有，惟堅詞否
    認有何前揭犯行，並辯稱：伊於97年4 、5 月間，曾將上開
    機車借與他人使用，但伊已經忘記借給誰，且伊並不認識翻
    拍照片裡騎乘上開機車之人等語。
四、經查：
(一)、證人甲○○於警詢時雖證稱：伊因為民眾沈英汝於97年5 月
    22 日7時30分許，在其經營之早餐店購買早餐時，其皮包遭
    2 名竊賊竊走，隔2 天後該2 名竊賊又前來犯案時，伊親眼
    看見2 名竊嫌又共同騎乘一輛重型機車，伊即記下該車車號
    為632-BND 號；且該2 名竊賊竊取財物後，被伊店內的監視
    器拍下畫面，其等與持沈英汝之信用卡至統一超商刷卡購物
    是相同之人等語（見97年度偵字第32808 號偵查卷第10頁反
    面、12頁反面），復於偵查中證稱：「（檢察官問：你於警
    詢時說632-BND 號機車是被告及另一人所騎？）是。但是因
    為是不同天拍到的，但是兩天所看到的是同一組人，車款的
    顏色也相同，是白色與紅色相間，但確實是沒有拍到車牌號
    碼，但是我確定拍到的是同一台車。」等語（同上偵查卷第
    30頁），惟其於本院審理時則結證稱：「（審判長問：你為
    何會去報案？）是因為警察到我店內調監視器，警察並叫我
    一定要去派出所作筆錄。」、「（審判長問：你是否可以確
    定竊嫌所騎的機車之車號？）我是看監視錄影帶的，是警察
    調出我的監視錄影帶，我認為可能是這輛機車的人偷的。」
    、「（審判長問：你有無親眼看到竊賊在偷竊機車內的包包
    ？）沒有，我是從警察調出的監視錄影畫面才看到的，我的
    印象都是來自於監視錄影帶的畫面，並不是竊賊在行竊的時
    候，親眼看到的」等語（見99年2 月9 日本院審判筆錄第5
    、6 頁），而由證人甲○○於本院審理時之證詞可知，證人
    除未親眼目睹被害人沈英汝之皮包失竊經過外，其對於竊嫌
    所騎乘之機車為何，亦非如其於警詢時所稱為其親眼所見，
    而係透過監視錄影畫面找尋其認為可能之竊嫌機車，職是，
    竊取沈英汝皮包之竊嫌是否確係騎乘車號632-BND 號之重型
    機車，即非無疑。況證人甲○○於偵查中亦證稱：案發當時
    ，確實是沒有拍到車牌號碼等語，復參以卷附之車號632-BN
    D 號重型機車之車籍查詢所示，該車係白色之光陽重型機車
    ，而該種車款在國內並非不常見，故僅難以證人甲○○稱該
    車車款顏色與車號632-BND 號重型機車相同，即遽認被監視
    器畫面所拍攝到之重型機車即係被告所有之車號632-BND 號
    重型機車，至被告丙○○雖於本院準備程序時，經本院提示
    證人甲○○所經營早餐店監視錄影畫面之勘驗筆錄後，被告
    自承翻拍照片上的機車係伊所有等語（見本院卷第34頁），
    惟如前所述，白色光陽重型機車在國內非罕見之車種，且翻
    拍照片並未拍攝到該車之車牌號碼，是該車是否即係被告所
    有，亦非無疑，是亦難以此供詞即執為被告不利之認定。
(二)、再者，證人即統一超商店員乙○○於警詢時證稱：早餐店監
    視錄影畫面下之2 人，即係持沈英汝之信用卡至伊服務門市
    刷卡消費之人；兩名竊嫌都戴半罩式安全帽，其中刷卡消費
    之男子所戴的安全帽是銀色，長相沒法看清楚，且其在簽單
    上之簽名，伊看不懂等語（同上偵查卷第8 頁反面、9 頁）
    ；復於偵查中結稱：伊沒看到他們騎何機車，該2 人身高約
    為170 公分，算是中等身材，但不記得是否係在庭之被告等
    語（同上偵查卷第30、31頁）；再於本院審理時證稱：對於
    在庭的被告沒有印象等語（見99年2 月9 日本院審判筆錄第
    4 頁），是稽以證人之上開證詞，證人乙○○僅能確定是早
    餐店監視器錄影畫面下之2 人，持被害人沈英汝之信用卡至
    其服務門市刷卡消費，但至於持信用卡之人是否係騎乘車號
    632-BND 號重型機車之人，抑或即係在庭之被告，證人乙○○則因未見到持卡消費之人所騎乘之機車，及持卡消費之人
    頭戴安全帽之故，均無法確定該人是否即係在庭之被告，故
    亦難以其證詞執為被告不利之認定。
(三)、其次，觀以卷附之中國信託銀行信用卡簽帳單所示，該簽名
    欄上之簽名字體潦草，顯難辨認持被害人沈英汝之信用卡為
    上開消費之人係書寫「沈英汝」三字，況證人即統一超商店
    員乙○○於警詢時亦證稱其看不懂簽單上之簽名，足見持上
    開信用卡刷卡消費之人，除未以其日常書寫方式書寫「沈英
    汝」之署名外，其更刻意書寫不易辨認之簽名，藉以冒充「
    沈英汝」之署名，從而，縱被告即是持上開信用卡消費之人
    ，本件亦難以簽帳單上之簽名與被告當庭書寫及其日常書寫
    之字跡鑑定比對，故本件簽帳單之簽名應無送鑑定之實益。
    至被害人沈英汝於警詢之指述，僅能證明其失竊之經過，尚
    不足以證明被告即係行竊之人，而臺北縣鶯歌鎮○○街146
    號前及中正三路283 之12號之統一便利超商內之監視錄影畫
    面之翻拍照片各4 張，除未拍攝到竊嫌騎乘機車之車號係63
    2-BND 號外，亦未拍到竊嫌之面貌，實難僅以證人甲○○於
    警詢時及偵查中之推測之詞，遽認本件被告與被害人沈英汝
    失竊案件有關。
五、綜上所述，公訴人所提之上開證據，既無法據以認定翻拍照
    片之人所騎乘之機車車號係632-BND 號，即無從逕予推論被
    告上揭辯詞即係子虛。而公訴人所舉之證據，既均不足以證
    明被告有何上揭偽造文書等之犯行，本院復查無其他積極證
    據足認被告有公訴人所指之上揭犯行，揆諸首揭法律及判例
    意旨，應認不能證明被告犯罪，爰為被告無罪判決之諭知。
據上論斷，應依刑事訴訟法第301 條第1 項，判決如主文。
本案由檢察官李超偉到庭執行職務。
中    華    民    國    99    年    3     月    5     日
                  刑事第二庭    審判長法  官  李釱任
                                      法  官  彭全曄
                                      法  官  陳正偉
上列正本證明與原本無異。
如不服本判決，應於送達後10日內敘明上訴理由，向本院提出上
訴狀，上訴於本院第二審合議庭 (應附繕本) 。其未敘述上訴理
由者，應於上訴期間屆滿後20日內向本院補提理由書「切勿逕送
上級法院」。
                                      書記官  江文彬
中    華    民    國    99    年    3     月    5     日

司法院資訊處製作；財團法人民間司法改革基金會備份。
